【裁判字號】    98,上易,2199
【裁判日期】    981208
【裁判案由】    詐欺
【裁判全文】
臺灣高等法院刑事判決                98年度上易字第2199號
上  訴  人
即  被  告  丙○○
上列上訴人因詐欺案件，不服臺灣臺北地方法院98年度易字第16
04號，中華民國98 年7月29日第一審判決（起訴案號：臺灣臺北
地方法院檢察署98年度偵字第8689、10330 號），提起上訴，本
院判決如下：
    主  文
上訴駁回。
淩偉倫緩刑貳年。
    事  實
一、丙○○預見提供己有金融機構帳戶之金融卡及密碼，有遭他
    人利用作為詐騙工具之可能，竟仍不違其本意，基於幫助詐
    欺取財之未必故意，於民國97年12 月8日某時許，在臺北捷
    運大安站出口，將其於97年4 月22日在臺北富邦商業銀行吉
    林分行所開設帳號000000000000000 號帳戶之金融卡及密碼
    （起訴書多載存摺），交予真實姓名年籍不詳自稱「胖哥」
    之成年人使用，「胖哥」意圖為自己不法之所有，於97年12
    月9日晚間8 時20分許、同日晚間8時51分許，佯以金石堂書
    店客服人員，撥打電話向乙○○、甲○○謊稱渠等在金石堂
    網路書店購物，因書店內部疏失，錯以分期方式扣款，須至
    自動櫃員機操作取消云云，致乙○○、甲○○陷於錯誤，而
    依指示至自動櫃員機按鍵操作，而分於同日晚間10時16分許
    、同日晚間10時20分許，自渠等帳戶各轉帳新臺幣（下同）
    2萬9988 元至丙○○前開帳戶，嗣乙○○、甲○○發覺受騙
    ，報警循線查悉上情。
二、案經臺北市政府警察局中山分局報請臺灣臺北地方法院檢察
    署檢察官偵查聲請以簡易判決處刑，原審受理後，認不宜以
    簡易判決處刑，改依通常程序審理。
    理  由
壹、證據能力方面：
    按被告以外之人於審判外之言詞或書面陳述，除法律有規定
    者外，不得作為證據，刑事訴訟法第159條第1項固有明文；
    惟被告以外之人於審判外之陳述，雖不符刑事訴訟法第 159
    條之1至第159 條之4之規定，而經當事人於審判程序同意作
    為證據，法院審酌該言詞陳述或書面陳述作成時之情況，認
    為適當者，亦得為證據。當事人、代理人或辯護人於法院調
    查證據時，知有第159條第1項不得為證據之情形，而未於言
    詞辯論終結前聲明異議者，視為有前項之同意，同法第 159
    條之5 亦有明文。證人即被害人乙○○、甲○○於警詢時之
    陳述，雖屬被告以外之人於審判外之言詞陳述，然當事人於
    審判程序對於上開證據方法之證據能力並未爭執，本院審酌
    前開證人於審判外之言詞陳述於作成時之情況，並無違法不
    當或證明力明顯過低之瑕疵，認前揭證據方法，適為本案之
    證據；至其餘資以認定本案犯罪事實之非供述證據（詳後述
    ），亦查無違反法定程序取得之情形，依同法第158條之4反
    面規定，具有證據能力。
貳、實體方面：
一、訊據上訴人即被告丙○○雖供承有於上揭時地申設並交付系
    爭帳戶之金融卡（含密碼）予「胖哥」等情，但矢口否認有
    何幫助詐欺取財犯行，並辯稱：伊於97年12 月8日依報載求
    職廣告，撥打門號0000000000號行動電話應徵司機，對方自
    稱「胖哥」，表示須準備銀行帳戶供公司客戶匯款，作為每
    次出車明細，並須先行交付銀行帳戶之金融卡供測試，伊始
    將系爭帳戶之金融卡交付「胖哥」，並告知密碼，伊無幫助
    詐欺取財之犯意云云。然查：
  (一)系爭帳戶為被告親赴銀行辦理開戶，並領用存摺及金融卡一
    節，為被告自承不諱（見1604號原審卷第14頁反面），並有
    臺北富邦商業銀行吉林分行98年1月6日北富銀吉字第986000
    0200號函檢附之開戶基本資料表、印鑑卡、帳戶往來申請書
    暨約定書、對帳單等影本在卷可憑（見8689號偵卷第29頁至
    第35頁）。
  (二)被害人乙○○、甲○○因遭詐騙，而於98年12 月9日晚間10
    時16分許、同日晚間10時20分許，自渠等帳戶各轉帳2萬998
    8 元至系爭帳戶等情，業據被害人乙○○、甲○○於警詢時
    指述綦詳（見10330號偵卷第9 頁至10頁、8689號偵卷第8頁
    至第9 頁），並有自動櫃員機交易明細、查詢帳戶最近交易
    資料、系爭帳戶對帳單附卷足憑（見10330號偵卷第11 頁、
    8689號偵查卷第10頁），足認系爭帳戶確供「胖哥」向被害
    人乙○○、甲○○詐騙財物之用，至屬灼然。
  (三)按一般國人向金融機構開設帳戶，並無任何法令限制，若係
    用於存提款之正當用途，大可光明正大自行申請使用，而金
    融機構帳戶事關個人財產權益之保障，倘有不明之金錢來源
    ，甚且攸關個人法律上之責任，其專屬性甚高，除非本人或
    與本人親密、信賴關係者，難認有何理由可自由流通使用該
    帳戶，一般人均有妥為保管及防止他人任意使用之認識，縱
    特殊情況偶需交付他人使用，亦必深入瞭解用途及合理性，
    始予提供，且金融機構帳戶如落入不明人士手中，而未加以
    闡明正常用途，極易被利用為與財產有關之犯罪工具，此為
    吾人依一般生活認知所易於體察之常識，而現今媒體報導中
    ，或以網路拍賣、分期付款扣款錯誤、中獎、退稅、家人遭
    擄等事由，利用人頭帳戶作為轉匯款項帳戶，詐騙被害人至
    金融機構轉匯款項，隨即將之提領一空之詐騙手法，層出不
    窮，且被告自承：伊係高職畢業，84年退伍後，曾從事電腦
    工程師、快遞送貨員、便利商店店員等工作（見1604原審卷
    第14頁反面），其既係具有相當之智識、工作及社會經驗之
    成年人，對此自難諉為不知。況被告對於其所應徵工作之地
    點、雇主姓名、「胖哥」之真實姓名年籍等俱不能陳述，且
    「胖哥」稱是日測試完畢，會於晚上上班時將金融卡返還，
    嗣後即未與「胖哥」聯絡等情，此為被告供承在卷（見1604
    號原審卷第15頁）。苟確有測試銀行帳戶金融卡之必要，被
    告大可與「胖哥」一同至自動櫃員機測試操作後立即取回，
    豈有率爾將攸關個人財產權益保障，專屬性甚高之金融機構
    帳戶金融卡（含密碼）交付真實姓名年籍不詳之「胖哥」，
    且於「胖哥」未依約定時間聯絡返還系爭帳戶金融卡之際，
    竟漠不關心，未加聞問之理？此顯悖於一般人管理金融機構
    帳戶之常情。被告對於將系爭帳戶之金融卡及密碼交付他人
    使用，極可能遭他人持以從事詐取財物之工具，應有所預見
    ，猶任意為之，其有幫助他人犯詐欺取財之不確定故意甚明
    。
  (四)至被告提出之求職廣告報紙及行動電話通聯紀錄（見2126號
    原審卷第23頁至第25頁），至多僅能證明被告曾撥打求職廣
    告上之聯絡電話，然不能證明其通話內容確如被告所言係為
    應徵工作而交付系爭帳戶金融卡，並不足以採為有利於被告
    之認定。
  (五)綜上所述，被告所辯，顯係卸責飾詞，委不足採。本案事證
    明確，被告犯行堪以認定。
二、按刑法上之幫助犯，係對於犯罪與正犯有共同之認識，而以
    幫助之意思，對於正犯資以助力，而未參與實施犯罪之行為
    者而言。核被告基於幫助詐欺取財之不確定故意，提供系爭
    帳戶之金融卡及密碼予真實姓名年籍不詳自稱「胖哥」之成
    年人使用，「胖哥」以詐術向被害人乙○○、甲○○騙取財
    物之行為，係犯刑法第30條第1項前段、第339條第1 項之幫
    助詐欺取財罪。又被告僅以一幫助行為，雖正犯為二次詐欺
    行為，就被告而言，僅有一次幫助行為，僅成立一幫助犯之
    罪。被告基於幫助之犯意，將其所有之金融卡及密碼交付他
    人詐欺取財，為幫助犯，應依刑法第30條第2 項規定，按正
    犯之刑減輕其刑。
三、原審以被告犯罪事證明確，應依法論科。爰審酌被告提供帳
    戶予詐欺者使用，助長詐欺犯罪，擾亂金融交易秩序，實為
    社會層出不窮詐財事件發生之根源，並使犯罪之追查趨於複
    雜，及其犯罪之目的、手段、智識程度、生活狀況、被害人
    所受之損害等一切情狀，量處有期徒刑五月，並諭知易科罰
    金以新臺幣一千元折算一日之標準，其認定事實、適用法律
    及量刑均為妥適。被告上訴否認犯罪，為無理由，應予駁回
    。又被告雖前曾受有期徒刑以上刑之宣告，於執行完畢後，
    五年以內未再受有期徒刑以上刑之宣告，有本院被告前案紀
    錄表在卷可參，其於本院審理時，已賠償被害人等之損害，
    被害人等均表示原諒被告，有本院審判筆錄、郵政國內匯款
    執據及公務電話查詢紀錄表在卷可憑（見本院卷第26頁反面
    、第29頁至第31頁），經此刑之宣告後，應知所警惕，信無
    再犯之虞，本院因認所宣告之刑以暫不執行為適當，併依刑
    法第74條第1項第1款之規定諭知緩刑二年，以啟自新。
據上論斷，應依刑事訴訟法第368條，刑法第74 條第1項第2款，
判決如主文。
本案經檢察官郭棋湧到庭執行職務。
中    華    民    國    98    年    12    月    8     日
                  刑事第二十庭審判長法  官  楊貴雄
                                    法  官  許必奇
                                    法  官  周明鴻
以上正本證明與原本無異。
不得上訴。
                                    書記官  郭彥琪
中    華    民    國    98    年    12    月    8     日
附錄：本案論罪科刑法條全文
中華民國刑法第339條
（普通詐欺罪）
意圖為自己或第三人不法之所有，以詐術使人將本人或第三人之
物交付者，處5年以下有期徒刑、拘役或科或併科1千元以下罰金
。
以前項方法得財產上不法之利益或使第三人得之者，亦同。
前二項之未遂犯罰之。


司法院資訊處製作；財團法人民間司法改革基金會備份。
